臺灣新北地方法院刑事判決
111年度金訴字第509號
公  訴  人  臺灣新北地方檢察署檢察官
被      告  黃信程


上列被告因違反洗錢防制法等案件，經檢察官提起公訴（111年
度偵字第4873號）暨移送併辦（111年度偵字第9420、11451、12
890號），被告於本院準備程序中就被訴事實為有罪之陳述，經
告知簡式審判程序之旨，並聽取當事人之意見後，經本院合議庭
裁定由受命法官獨任進行簡式審判程序，判決如下：
    主  文
黃信程幫助犯洗錢防制法第十四條第一項之洗錢罪，處有期徒刑
參月，併科罰金新臺幣壹萬元，罰金如易服勞役，以新臺幣壹仟
元折算壹日。
　　事  實
一、黃信程明知將金融機構帳戶資料交給他人使用，常被利用為
    與財產有關之犯罪工具，而得預見他人利用其所提供之金融
    機構帳戶實行詐欺或其他財產犯罪，並可預見提領他人匯入
    其所提供金融帳戶內之來路不明款項後，再轉交與第三人之
    舉，極可能係他人收取詐欺所得款項，以掩飾詐欺所得去向
    、所在，竟仍不違本意，基於幫助詐欺取財、洗錢之不確定
    犯意，於民國109年9月24日前某時，將其所申辦之永豐商業
    銀行帳號000-00000000000000號帳戶（下稱本案帳戶）之提
    款卡、存摺、密碼，在新北市板橋區第二運動場對面之全家
    超商，以店到店方式寄交不詳詐欺集團成員使用。嗣該不詳
    詐欺集團成員遂基於意圖為自己不法所有之詐欺取財及掩飾
    或隱匿詐欺取財所得來源及去向之洗錢犯意，於附表所示時
    間，以附表所示方式詐欺如附表所示之人，使附表所示之人
    陷於錯誤，匯款如附表所示之金額至本案帳戶後，旋遭提領
    ，而以此方式掩飾或隱匿犯罪所得來源及去向。
二、案經莊鈞甯訴由新北市政府警察局新莊分局報告臺灣新北地
    方檢察署檢察官偵查起訴暨張玲嫚、張娉姈、趙冬梅分別訴
    由新北市政府警察局板橋分局、臺中市政府警察局太平分局
    、屏東縣政府警察局東港分局報告臺灣新北地方檢察署檢察
    官移送併辦。
    理  由
一、按除被告所犯為死刑、無期徒刑、最輕本刑為3年以上有期
    徒刑之罪或高等法院管轄第一審案件者外，於第一次審判期
    日前之準備程序進行中，被告先就被訴事實為有罪之陳述時
    ，審判長得告知被告簡式審判程序之旨，並聽取當事人、代
    理人、辯護人及輔佐人之意見後，裁定進行簡式審判程序，
    刑事訴訟法第273條之1第1項定有明文。查本件被告黃信程
    所犯係死刑、無期徒刑、最輕本刑為3年以上有期徒刑以外
    之罪，其於本院準備程序就被訴事實為有罪之陳述（見本院
    卷第41至42頁），經法官告知簡式審判程序之旨，並聽取公
    訴人、被告之意見後，本院合議庭認宜進行簡式審判程序，
    爰依上揭規定裁定由受命法官獨任進行簡式審判程序。又本
    案證據之調查，依刑事訴訟法第273條之2規定，自不受同法
    第159條第1項、第161條之2、第161條之3、第163條之1及第
    164條至第170條規定之限制，依法均具證據能力，合先敘明
    。
二、上揭事實業據被告於本院準備程序及審理時均認罪（見本院
    卷第42、52頁），且經證人即告訴人莊鈞甯、張玲嫚、張娉
    姈、趙冬梅於警詢時指證明確（見偵4873卷第11至反面頁、
    偵9420卷第7至反面頁、偵11451卷第5之1至6頁、偵12890卷
    第14至15頁），復有永豐商業銀行作業處110年11月18日作
    心詢字第110116147號函暨所附本案帳戶之客戶資料及交易
    明細、潘依鈴郵局帳號0000000000000號帳戶之客戶資料及
    交易明細各1份在卷可憑（見偵11451卷第8至10頁、偵12890
    卷第24至25頁），另有附表「證據資料」欄所示證據附卷足
    稽，足認被告前揭任意性自白與事實相符，堪足採信。是本
    案事證明確，被告犯行洵堪認定，應依法論科。
三、論罪科刑：
  ㈠按提供金融帳戶之行為人主觀上認識該帳戶可能作為對方收
    受、提領特定犯罪所得使用，對方提領後會產生遮斷金流以
    逃避國家追訴、處罰之效果，仍基於幫助之犯意，提供該帳
    戶之提款卡及密碼，以利洗錢之實行，應論以一般洗錢罪之
    幫助犯（最高法院108年度台上大字第3101號裁定意旨可供
    參照）。查本案被告主觀上可預見其所提供之帳戶可能作為
    對方收受、取得特定犯罪所得使用，並因此遮斷金流而逃避
    追緝，仍交付帳戶供使用容任結果之發生，具不確定之幫助
    詐欺取財及洗錢之故意，是核被告所為，係犯刑法第30條第
    1項前段、第339條第1項之幫助詐欺取財罪，及刑法第30條
    第1項前段、洗錢防制法第14條第1項之幫助一般洗錢罪。
  ㈡被告所犯幫助詐欺取財、幫助一般洗錢罪，為想像競合犯，
    應依刑法第55條規定從一重之幫助一般洗錢罪處斷。又被告
    幫助他人犯罪，為幫助犯，爰依刑法第30條第2項規定按正
    犯之刑減輕之。又被告於本院準備程序及審理時就幫助洗錢
    犯行自白不諱，應依洗錢防制法第16條第2項規定，減輕其
    刑，並依刑法第70條規定，遞減其刑。
  ㈢爰審酌被告可預見任意提供個人專屬性極高之金融帳戶資料
    予他人，將間接助長詐騙集團詐騙他人財產犯罪，造成告訴
    人受有金錢損失，竟漠視該危害發生之可能性，率然提供本
    案帳戶之提款卡及密碼予他人，危害交易秩序與社會治安，
    所為實有不該，應予非難；另考量被告犯後坦承犯行，且業
    與附表所示告訴人中之張玲嫚調解以賠償損害之犯後態度及
    犯罪所生損害；佐以被告並未實際參與詐欺取財犯行之犯罪
    參與程度，再考量被告於本院審理時自承最高學歷為高中肄
    業之智識程度，目前在亞東醫院地下美食街上班，每月收入
    約新臺幣（下同）30,000元，未婚、無子女，現無需要扶養
    之親屬或家人之家庭狀況及經濟情形等一切情狀，量處如主
    文所示之刑，及就併科罰金部分，諭知易服勞役之折算標準
    ，以資懲儆。
四、末查，依卷內事證尚無證據證明被告確有從該不詳詐欺集團
    成員處實際獲取犯罪所得或自被害人遭詐得之財物中分得任
    何財產上利益，是就此部分自無從宣告沒收，附此敘明。
據上論斷，應依刑事訴訟法第273 條之1 第1項、第299條第1項
前段，判決如主文。
本案經檢察官陳建勳提起公訴、檢察官黃育仁移送併辦，檢察官
顏汝羽到庭執行職務。
中　　華　　民　　國　　111 　年　　6 　　月　　2 　　日
                  刑事第七庭  法  官  白承育 
上列正本證明與原本無異。
如不服本判決，應於判決送達後20日內敘明上訴理由，向本院提
出上訴狀 (應附繕本) ，上訴於臺灣高等法院。其未敘述上訴理
由者，應於上訴期間屆滿後20日內向本院補提理由書「切勿逕送
上級法院」。
                              書記官  馬韻凱
中　　華　　民　　國　　111 　年　　6 　　月　　10　　日
附錄本案論罪科刑法條全文：
中華民國刑法第339條
意圖為自己或第三人不法之所有，以詐術使人將本人或第三人之
物交付者，處5年以下有期徒刑、拘役或科或併科50萬元以下罰
金。以前項方法得財產上不法之利益或使第三人得之者，亦同。
前二項之未遂犯罰之。
洗錢防制法第2條
本法所稱洗錢，指下列行為：
一、意圖掩飾或隱匿特定犯罪所得來源，或使他人逃避刑事追訴
    ，而移轉或變更特定犯罪所得。
二、掩飾或隱匿特定犯罪所得之本質、來源、去向、所在、所有
    權、處分權或其他權益者。
三、收受、持有或使用他人之特定犯罪所得。
洗錢防制法第14條
有第二條各款所列洗錢行為者，處7年以下有期徒刑，併科新臺
幣5百萬元以下罰金。
前項之未遂犯罰之。
前二項情形，不得科以超過其特定犯罪所定最重本刑之刑。
附表（金額均為新台幣）：
編號 犯罪事實      證據資料  告訴人 詐騙方式及時間 匯款時間 匯款金額 匯入帳戶  1 莊鈞甯 詐欺集團不詳成員於110年9月22日18時36分許假冒友人致電莊鈞甯，並以通訊軟體Line向其佯稱現金周轉不靈需借款，致莊鈞甯陷於錯誤，遂依指示匯款如右列所示。 110年9月24日14時41分許。 30,000元。 被告之永豐銀行帳號00000000000000號帳戶。 郵政跨行匯款申請書、ATM匯款交易明細、莊鈞甯與詐騙集團成員之Line對話紀錄擷圖、詐騙電話來電紀錄擷圖各1份（見偵4873卷第12、13至15頁）。 2 張玲嫚 詐欺集團不詳成員於110年9月23日16時許假冒姪子致電張玲嫚，並以通訊軟體Line向其佯稱開刀需要用錢，致張玲嫚陷於錯誤，遂依指示匯款如右列所示。 110年9月24日13時20分許。 20,000元。 同上。 郵政跨行匯款申請書、郵局存簿正面影本、張玲嫚與詐騙集團之Line對話紀錄擷圖各1份（見偵9420卷第8-1、8-2、9-1至13頁）。 3 張娉姈 詐欺集團不詳成員於110年9月22日15時30分許假冒姪女婿（起訴書誤載為姪女）致電張娉姈，並以通訊軟體Line向其佯稱需借錢周轉，致張娉姈陷於錯誤，遂依指示匯款如右列所示。 110年9月24日11時29分許。 100,000元。 同上。 郵政跨行匯款申請書1紙（見偵11451卷第15頁）。 4 趙冬梅 詐欺集團不詳成員於110年9月24日10時33分許假冒姪子致電趙冬梅，並以通訊軟體Line向其佯稱需借錢投資，致趙冬梅陷於錯誤，遂依指示匯款如右列所示。 110年9月24日11時25分許。 350,000元。 潘依鈴之中華郵政帳號00000000000000號帳戶（起訴書誤載為00000000000000號帳戶），復由不詳詐欺集團成員於110年9月24日23時6分許轉匯29,900元至被告上開帳戶。 郵局存簿正面影本、趙東梅與詐騙集團之Line對話紀錄擷圖各1份（見偵12890卷第48至49、50至52頁）。